【裁判字號】    97,消債更,20
【裁判日期】    971225
【裁判案由】    更生事件
【裁判全文】
臺灣臺南地方法院民事裁定            97年度消債更字第20號
債  務  人  甲○○
上列當事人因消費者債務清理事件聲請更生，本院裁定如下：
    主  文
債務人甲○○自民國九十七年十二月二十五日下午四時起開始更
生程序。
    理  由
一、按債務人不能清償債務或有不能清償之虞，且無擔保或無優
    先權之債務總額未逾新臺幣1,200萬元者，於法院裁定開始
    清算程序或宣告破產前，得向法院聲請更生。法院開始更生
    程序之裁定，應載明其年、月、日、時，並即時發生效力，
    消費者債務清理條例第3條、第42條第1項、第45條第1項定
    有明文。又按債務人對於金融機構因消費借貸、自用住宅借
    款、信用卡或現金卡契約而負債務，在聲請更生或清算前，
    應提出債權人清冊，以書面向最大債權金融機構請求協商債
    務清償方案，並表明共同協商之意旨，債務人與金融機構協
    商成立者，不得聲請更生或清算，但因不可歸責於己之事由
    ，致履行顯有重大困難者，不在此限，消費者債務清理條例
    第151條第1、5項亦定有明文。
二、聲請意旨略以：債務人甲○○現任職三商行股份有限公司，
    目前每月收入新臺幣（下同）約26,711元，除此收入外，名
    下無其他財產，然累計債務總金額已達4,897,270元，前曾
    於民國95年5月17日依照中華民國銀行公會會員辦理消費金
    融案件無擔保債務協商機制，與債權人中國信託商業銀行等
    9家銀行成立協商，每月應還款金額為26,216元，分100期，
    至全部清償為止。債務人每月收入扣除應清償之協商金額後
    ，已無法維持基本生活費支出，因此有不可歸責於己之事由
    ，致履行顯有重大困難，且無擔保或無優先權之債務總額未
    逾1,200萬元，復未經法院裁定開始清算程序或宣告破產，
    爰依法向本院聲請更生等語。
三、經查：債務人主張之上開事實，業據提出戶籍謄本、財團法
    人金融聯合徵信中心之當事人綜合信用報告、債務人94、95
    年度之國稅局綜合所得稅各類所得資料清單、財產歸屬資料
    、勞工保險被保險人投保資料表、銀行存摺影本及其他生活
    開銷等證明文件為證，本院另依職權向債務人任職之三商行
    股份有限公司嘉義分公司函詢債務人之薪資結果，債務人於
    毀諾時即96年10月薪資為29,491元，而債務人之96年度平均
    每月薪資約28,716元，有該公司具狀陳報債務人之薪資明細
    表在卷可稽，而債務人雖曾於消費者債務清理條例施行前，
    與各債權銀行就無擔保債務成立協商，約定自95年6月起，
    分100期，利率5.88%，每月償還26,216元等情，有協議書及
    無擔保債務還款計劃附卷可按。債務人主張其每月收入扣除
    協商金額，實不足以維持基本生活，債務人係因不可歸責於
    己之事由，致履行上開協議顯有重大困難等情，本院經審酌
    上開事證，認聲請人上開主張堪予採信，且債務人確已達不
    能清償債務之程度。另債務人前未曾經法院宣告清算程序或
    宣告破產，亦未曾依消費者債務清理條例或破產法之規定而
    受刑之宣告等情，亦有本院民事紀錄科查詢表、臺灣高等法
    院被告前案紀錄表在卷可憑。
四、綜上所述，債務人僅係一般消費者，並未從事營業，其已達
    不能清償債務或有不能清償之虞之程度，其中無擔保或無優
    先權之債務，在1,200萬元以下，之前雖與各債權銀行達成
    協議，但因不可歸責於己之事由，致履行上開協議顯有重大
    困難，且未經法院裁定開始清算程序或宣告破產，又查無消
    費者債務清理條例第6條第3項、第8條或第46條各款所定駁
    回更生聲請之事由存在，則債務人聲請更生，應屬有據，爰
    裁定如主文。
五、至聲請人併聲請保全處分乙節，因本院既已裁定准許債務人
    進行更生程序，依消費者債務清理條例第48條第2項規定，
    除有擔保及有優先債權之債權外，對於債務人不得開始或繼
    續訴訟及強制執行程序，是債務人聲請保全處分部分，自無
    必要，爰不併予准許，附此敘明。
中    華    民    國    97    年    12    月    25    日
              民事第三庭    法      官  林福來
上為正本係照原本作成
本裁定不得抗告。
本裁定已於97年12月25日下午4時公告。
中    華    民    國    97    年    12    月    25    日
                            書  記  官  吳俊達


司法院資訊處製作；財團法人民間司法改革基金會備份。
